最高法院刑事判決　　　　　　　　　　　　　　　八十七年度台上字第四三六四號
　　上　訴　人　甲○○
右上訴人因過失致人於死案件，不服台灣高等法院高雄分院中華民國八十六年二月四
日第二審判決（八十六年度上訴字第八三號，起訴案號：台灣高雄地方法院檢察署八
十五年度偵字第九四九四號），提起上訴，本院判決如左：
    主  文
上訴駁回。
    理  由
按刑事訴訟法第三百七十七條規定，上訴於第三審法院，非以判決違背法令為理由，
不得為之。是提起第三審上訴，應以原判決違背法令為理由，係屬法定要件。如果上
訴理由狀並未依據卷內訴訟資料，具體指摘原判決不適用何種法則或如何適用不當，
或所指摘原判決違法情事，顯與法律規定得為第三審上訴理由之違法情形，不相適合
時，均應認其上訴為違背法律上之程式，予以駁回。本件原判決依憑上訴人甲○○於
警訊、檢察官偵查中、第一審暨原審審理中迭次之供述，保加利亞籍「莉莉輪」輪船
二副IVAN GEORGIEV GOTZEV（下稱IVAN。經第一審判決論處其業務上過失致人於死罪
刑，並諭知緩刑三年，未提起第二審上訴，已告確定）迭次所供，卷附之高雄港務局
海事案件評議書、交通部海事復議書，檢察官督同法醫師相驗後制作之勘驗筆錄、相
驗屍體證明書、驗斷書等證據，認定上訴人有其事實欄所載之犯行。對於上訴人否認
有業務上過失致人於死犯行，所為伊解纜完畢，駕駛「高九三九號」纜艇要離開時，
莉莉輪突然動，引擎車葉引起大波浪，致纜艇撞上國珍輪翻覆，伊無過失責任，純
係莉莉輪二副IVAN未注意纜艇已經移動，就貿然通知船長啟動推進器，才造成纜艇翻
覆之結果，應由IVAN負全部過失責任，本件海事事故之評議及覆議結果不實等語之辯
解，認屬無據，並非可採；證人王昭立、陳照男之證言，及上訴人提出交通部交通研
究所編印之海難救助、國際海上避碰規則、船員服務規則、陽明海運股份有限公司船
員服務說明書等文件，僅能證明莉莉輪二副IVAN就本件海事事故之發生，亦應負部分
過失責任，仍不能執為解免上訴人過失責任之論據；均依調查所得之卷證資料詳加審
酌後，於理由欄內逐一加以指駁及說明。因而維持第一審論處上訴人從事業務之人，
因業務上之過失致人於死（累犯）罪刑之判決，駁回上訴人在第二審之上訴。上訴意
旨略謂：依莉莉輪二副IVAN在警訊及第一審調查時之供述，足認IVAN當時在做水手之
絞纜工作，未盡其二副應在甲板瞭望之職責，為本件海事責任之原因，應負完全之過
失責任，原判決倒因為果，認上訴人應負百分之八十過失責任，有判決理由不備之違
誤；上訴人之駕駛纜艇擔任解纜工作，屬機動性質，無派員值班留守之規定與必要，
船員未穿救生衣，與本件肇事無因果關係，解纜後欲離開，無向領港報告之義務，已
據證人王昭立結證在卷，證人陳照男亦供證纜艇欲回碼頭時，莉莉輪祗由拖船在拖行
，推進器尚未啟動，則上訴人之急欲駕駛纜艇離開，係在注意防止意外之發生，原判
決黑白不分，竟認王昭立、陳昭男之證言，不足為上訴人有利之證據，有判決理由矛
盾之違法；上訴人所為有利之抗辯理由，未見原判決加以斟酌，且對上訴人提出之交
通部交通研究所編印之海難救助第二章、國際海上避碰規則第二條及第五條、陽明海
運股份有限公司船員職務說明書(二)等有利之證據，反引為上訴人同負過失責任之證據
，未依合法合理之心證認定事實，徒憑偏頗之海上事故評議書及復議書為判決之理由
，有採證不當及判決理由不備與矛盾之違法云云。惟查原審就上訴人所為有利之辯解
，及其提出之海難救助、國際海上避碰規則、陽明海運股份有限公司船員職務說明書
等文件，暨其所舉證人王昭立、陳昭男之證言，均已加以調查斟酌，認至多僅足以證
明IVAN亦應負部分過失責任，而上訴人應注意，又非不能注意，竟疏未注意，未派人
在纜艇值班瞭解外界狀況，被誤為死船，又未督導乘員穿著救生衣，未與莉莉輪保持
適當距離，未與該輪密切協議，隨時注意該輪動向，未通報領港即圖橫越離岸中隨時
可能動之莉莉輪船尾，而導致纜艇被渦流回浪掀翻傾覆，纜工林武典因此溺斃等情
，業經高雄港務局海事案件評議書載明，復已於判決內詳述其得心證判斷證據取捨之
理由，顯無上訴意旨所謂判決理由不備之違法情事。又原判決所為上訴人應負百分之
八十直接主要之海事過失責任，且其過失行為，與林武典之死亡間，有相當因果關係
之論斷，與一般客觀上之經驗法則及論理法則無違，原判決更未如上訴意旨所稱，以
上訴人提出之有利證據，反引為認定上訴人犯罪之依據，自不容上訴意旨，憑其個人
主觀意見，任意指為有判決理由矛盾之違法。至高雄港務局所為之評議與交通部所為
之復議結果，俱屬鑑定機關本其專門知識、技術、經驗依法所為之鑑定報告，均有證
據能力，原判決基於自由判斷職權之行使，採為認定上訴人犯行所憑證據之一，從形
式上觀察，與證據法則並無違背。上訴意旨，空言指為評議與復議結果有所偏頗，顯
非適法之第三審上訴理由。依上開說明，本件上訴為違背法律上之程式，應予駁回。
據上論結，應依刑事訴訟法第三百九十五條前段，判決如主文。
中      華      民      國    八十七    年     十二     月     十八     日
                              最高法院刑事第一庭
                                  審判長法官  施  文  仁
                                        法官  陳  炳  煌
                                        法官  張  淳  淙
                                        法官  洪  文  章
                                        法官  林  錦  芳
      右正本證明與原本無異
                                              書  記  官
中      華      民      國    八十七    年     十二     月    二十三    日
